臺灣屏東地方法院刑事判決　　　　　　　 99年度訴字第424號
公　訴　人　臺灣屏東地方法院檢察署檢察官
被　　　告　潘美華
被　　　告　王雅茹
　　　　　　余一清
上2 人共同
義務辯護人　張瓊文律師
被　　　告　羅麗君
　　　　　　錢譯
　　　　　　　　　　　14號
上2 人共同
指定辯護人　本院公設辯護人　張宏惠
被　　　告　祈見福
上列被告等因違反臺灣地區與大陸地區人民關係條例等案件，經
檢察官提起公訴（98年度偵字第1086號、3745號、5257號）及移
送併案審理（同署99年度偵字第7937號），本院判決如下：
    主  文
潘美華、祈見福共同連續犯修正前臺灣地區與大陸地區人民關係
條例第七十九條第一項之使大陸地區人民非法進入臺灣地區罪，
各處有期徒刑陸月，如易科罰金，均以銀元參佰元即新臺幣玖佰
元折算壹日；各減為有期徒刑參月，如易科罰金，均以銀元參佰
元即新台幣玖佰元折算壹日。均緩刑貳年。
王雅茹共同連續犯臺灣地區與大陸地區人民關係條例第七十九條
第一項使大陸地區人民非法進入臺灣地區罪，處有期徒刑壹年捌
月，減為有期徒刑拾月。緩刑參年。其餘被訴使王富於民國九十
五年十二月二十九日非法入境臺灣地區部分；使王文於民國九十
六年十一月二十四日非法入境臺灣地區部分，均無罪。
余一清共同連續犯臺灣地區與大陸地區人民關係條例第七十九條
第二項之圖利使大陸地區人民非法進入臺灣地區罪，處有期徒刑
貳年拾月，減為有期徒刑壹年伍月。緩刑肆年。其餘被訴使王富
於民國九十五年十二月二十九日非法入境臺灣地區部分；使姜傳
花於民國九十五年七月二十七日、九十六年五月一日、九十六年
九月十二日非法入境臺灣地區部分，均無罪。
羅麗君共同連續犯臺灣地區與大陸地區人民關係條例第七十九條
第二項之圖利使大陸地區人民非法進入臺灣地區罪，處有期徒刑
貳年捌月，減為有期徒刑壹年肆月。緩刑肆年。其餘被訴使王富
於民國九十五年十二月二十九日非法入境臺灣地區部分，無罪。
錢譯共同連續犯修正前臺灣地區與大陸地區人民關係條例第七十
九條第一項之使大陸地區人民非法進入臺灣地區罪，處有期徒刑
陸月，如易科罰金，以銀元參佰元即新臺幣玖佰元折算壹日；減
為有期徒刑參月，如易科罰金，以銀元參佰元即新台幣玖佰元折
算壹日。緩刑貳年。其餘被訴使王文於民國九十六年十一月二十
四日非法入境臺灣地區部分，無罪。
    事  實
一、潘美華明知林義順（另經檢察官為緩起訴處分）、張堅治（
    另經檢察官移送臺灣宜蘭地方法院審理）各與大陸地區女子
    陳秀梅、大陸地區男子王金云，並無結婚之真意，林義順仍
    與潘美華、陳炎煌（另經檢察官通緝中）、吳文財（另經本
    院通緝中），共謀以假結婚真入境之方式，以使大地區女子
    陳秀梅非法進入臺灣地區之犯意聯絡（陳炎煌、潘美華則係
    基於概括犯意）；張堅治則與潘美華、陳炎煌，共謀以假結
    婚真入境之方式，以使大地區男子王金云非法進入臺灣地區
    之犯意聯絡；林義順復與潘美華、陳炎煌、吳文財、陳秀梅
    ，共同基於明知為不實之事項而使公務員登載於職務上所掌
    公文書及行使之犯意聯絡（陳炎煌、潘美華則係基於概括犯
    意）；張堅治另與潘美華、陳炎煌共同基於明知為不實之事
    項而使公務員登載於職務上所掌公文書及行使之犯意聯絡，
    由陳炎煌安排潘美華帶同林義順、張堅治一同於91年5 月17
    日搭機前往大陸地區，林義順、張堅治再經由陳炎煌介紹，
    各自於91年5 月29日、91年7 月16日，在大陸地區福建省福
    州市公證處，完成其等2 人與陳秀梅、王金云公證結婚之登
    記手續，陳秀梅、王金云因此分別取得林義順、張堅治形式
    上之配偶地位。林義順、張堅治領得大陸地區福建省福州市
    公證處發給之結婚公證書後，隨返回臺灣地區，由陳炎煌分
    別委由姓名年籍均不詳之成年人持上揭結婚公證書向財團法
    人海峽交流基金會（下稱海基會﹚申請認證，取得認證證明
    後，林義順、張堅治均明知其等2 人與陳秀梅、王金云之婚
    姻均屬虛偽而無效，仍各於附表所示之時間，持上開結婚公
    證書、海基會驗證證明書，至附表所示之戶政事務所，分別
    填具陳秀梅、王金云為其等2 人配偶之不實內容之結婚登記
    申請書，據以申請辦理結婚之戶籍登記，使不知情之戶政機
    關承辦公務員均陷於錯誤，將該等不實之結婚事項登載於其
    職務上所掌之戶籍登記簿公文書上，並據以核發戶籍謄本，
    足以生損害於戶政機關對結婚登記及戶籍資料管理之正確性
    。林義順、張堅治再分別於91年12月23日、同年7 月30日填
    具「大陸地區人民進入臺灣地區保證書」，持向戶籍所在地
    之轄區派出所辦理對保手續後，林義順、張堅治又分別於附
    表所示時間，填具「大陸地區人民進入臺灣地區旅行證申請
    書」，並檢附大陸地區人民進入臺灣地區保證書、海基會驗
    證證明書、大陸福建省福州市公證處結婚證明書，以及上開
    登載林義順、張堅治與陳秀梅、王金云為配偶不實事項之戶
    籍謄本，向內政部警政署入出境管理局（現改為入出國及移
    民署）以配偶來臺探親為由，辦理陳秀梅、王金云之入境申
    請而行使之，經內政部警政署入出境管理局承辦人員為實質
    審查後，誤發給陳秀梅、王金云中華民國臺灣地區旅行證，
    陳秀梅、王金云遂分別於92年2 月20日、91年9 月12日，自
    高雄小港國際機場入境臺灣地區。
二、王雅茹（陳炎煌之妻，大陸地區人民）明知羅麗君、錢譯各
    與大陸地區男子王富、王文（均為王雅茹之弟，王富部分已
    另行審結，王文經本院通緝中），並無結婚之真意，惟羅麗
    君、錢譯竟均貪圖約新臺幣（下同）15萬元之報酬，羅麗君
    乃與王雅茹、陳炎煌、余一清，共謀以假結婚真入境之方式
    ，以使大地區男子王富非法進入臺灣地區之概括犯意聯絡；
    錢譯則與王雅茹、陳炎煌，共謀以假結婚真入境之方式，以
    使大地區男子王文非法進入臺灣地區之概括犯意聯絡；羅麗
    君復與王雅茹、陳炎煌、余一清、王富，共同基於明知為不
    實之事項而使公務員登載於職務上所掌公文書及行使之概括
    犯意聯絡；錢譯另與王雅茹、陳炎煌、王文共同基於明知為
    不實之事項而使公務員登載於職務上所掌公文書及行使之概
    括犯意聯絡，由陳炎煌安排王雅茹帶同羅麗君、錢譯一同於
    91年8 月31日搭機前往大陸地區，羅麗君、錢譯再各自於91
    年9 月9 日、91年9 月11日，在大陸地區黑龍江省民政廳，
    完成其等2 人與王富、王文公證結婚之登記手續，王富、王
    文因此分別取得羅麗君、錢譯形式上之配偶地位。羅麗君、
    錢譯領得大陸地區福建省福州市公證處發給之結婚公證書後
    ，隨返回臺灣地區，由姓名年籍均不詳之成年人於91年10月
    3 日分別持上揭結婚公證書向海基會申請認證，取得認證證
    明後，羅麗君、錢譯均明知其等2 人與王富、王文之婚姻均
    屬虛偽而無效，仍均91年10月4 日，持上開結婚公證書、海
    基會驗證證明書，分別至屏東縣枋寮鄉戶政事務所、屏東縣
    獅子鄉戶政事務所，並分別填具王富、王文為其等2 人配偶
    之不實內容之結婚登記申請書，據以申請辦理結婚之戶籍登
    記，使不知情之戶政機關承辦公務員均陷於錯誤，將該等不
    實之結婚事項登載於其職務上所掌之戶籍登記簿公文書上，
    並據以核發戶籍謄本，足以生損害於戶政機關對結婚登記及
    戶籍資料管理之正確性。羅麗君再於91年10月4 日、92年7
    月8 日、93年1 月3 日，錢譯另於91年10月4 日、92年6 月
    26日填具「大陸地區人民進入臺灣地區保證書」，持向戶籍
    所在地之轄區派出所辦理對保手續後，羅麗君委託不知情之
    陳水波於91年10月8 日、92年7 月8 日、委託不知情之許雅
    芬於93年1 月6 日，錢譯委託不知情之陳水波於91年10月8
    日、92年9 月間某日分別填具「大陸地區人民進入臺灣地區
    旅行證申請書」，並檢附大陸地區人民進入臺灣地區保證書
    、海基會驗證證明書、大陸黑龍江省民政廳結婚證明書，以
    及上開登載羅麗君、錢譯與王富、王文為配偶不實事項之戶
    籍謄本，向內政部警政署入出境管理局（現改為入出國及移
    民署）以配偶來臺探親為由，辦理王富、王文之入境申請而
    行使之，經內政部警政署入出境管理局承辦人員為實質審查
    後，誤發給王富、王文中華民國臺灣地區旅行證，王富遂得
    於91年12月23日、92年7 月11日、93年1 月15日，王文遂得
    於91年12月23日、92年9 月6 日，自高雄小港國際機場入境
    臺灣地區。
三、余一清明知傅平秋（已死亡，經本院判決公訴不受理）、郭
    新全（已死亡，經檢察官為不起訴處分）各與大陸地區女子
    歐麗華（另經檢察官為職權不起訴處分）、林文英（另經檢
    察官聲請簡易判決處刑），並無結婚之真意，余一清、陳炎
    煌乃分別與傅平秋、郭新全，共謀以假結婚真入境之方式，
    以使大地區女子歐麗華、林文英非法進入臺灣地區之概括犯
    意聯絡；傅平秋復與余一清、陳炎煌、歐麗華，共同基於明
    知為不實之事項而使公務員登載於職務上所掌公文書及行使
    之概括犯意聯絡；郭新全另與余一清、陳炎煌、林文英共同
    基於明知為不實之事項而使公務員登載於職務上所掌公文書
    及行使之概括犯意聯絡，由陳炎煌安排余一清帶同傅平秋、
    郭新全一同於89年9 月9 日搭機前往大陸地區，傅平秋再於
    89年10月16日，在大陸地區福建省福州市民政局，另郭新全
    於89年9 月19日，在大陸地區福建省龍岩市民政局，分別完
    成其等2 人與歐麗華、林文英公證結婚之登記手續，歐麗華
    、林文英因此分別取得傅平秋、郭新全形式上之配偶地位。
    傅平秋領得大陸地區福建省福州市民政局發給之結婚公證書
    後，於返臺前之89年10月27日，由姓名年籍均不詳之成年人
    持上揭結婚公證書向海基會申請認證，而郭新全領得福建省
    龍岩市民政局發給之結婚公證書後，隨返回臺灣地區，由姓
    名年籍均不詳之成年人於89年10月6 日持上揭結婚公證書向
    海基會申請認證，其後，傅平秋、郭新全再分別於89年11月
    4 日、89年10月9 日持上開結婚公證書、海基會驗證證明書
    ，至屏東縣獅子鄉戶政事務所，分別填具歐麗華、林文英為
    其等2 人配偶之不實內容之結婚登記申請書，據以申請辦理
    結婚之戶籍登記，使不知情之戶政機關承辦公務員均陷於錯
    誤，將該等不實之結婚事項登載於其職務上所掌之戶籍登記
    簿公文書上，並據以核發戶籍謄本，足以生損害於戶政機關
    對結婚登記及戶籍資料管理之正確性。傅平秋再於89年11月
    14日、90年6 月2 日、90年12月14日、91年7 月22日，郭新
    全另於89年10月9 日、90年7 月24日填具「大陸地區人民進
    入臺灣地區保證書」，持向戶籍所在地之轄區派出所辦理對
    保手續後，傅平秋委託不知情之王寶月於89年11月7 日、委
    託不知情之洪崇發於90年6 月20日、91年1 月7 日、91年7
    月31日，郭新全委託不知情之王寶月於89年10月18日、親自
    於90年7 月25日分別填具「大陸地區人民進入臺灣地區旅行
    證申請書」，並檢附大陸地區人民進入臺灣地區保證書、海
    基會驗證證明書、大陸福建省福州市民政局或福建省龍岩市
    民政局結婚證明書，以及上開登載傅平秋、郭新全與歐麗華
    、林文英為配偶不實事項之戶籍謄本，向內政部警政署入出
    境管理局（現改為入出國及移民署）以配偶來臺探親為由，
    辦理歐麗華、林文英之入境申請而行使之，經內政部警政署
    入出境管理局承辦人員為實質審查後，誤發給歐麗華、林文
    英中華民國臺灣地區旅行證，歐麗華遂得於89年12月18日、
    90 年6月28日、91年2 月8 日、91年8 月19日，林文英遂得
    於89年12月11日、90年9 月8 日，自高雄小港國際機場入境
    臺灣地區。
四、余一清、祈見福均明知其等2 人各與大陸地區女子魏美愛（
    另經檢察官為職權不起訴處分）、姜傳花（另經檢察官為職
    權不起訴處分），並無結婚之真意，余一清竟貪圖約新臺幣
    8 萬元之報酬，乃與祈見福分別與陳炎煌，共謀以假結婚真
    入境之方式，以使大地區女子姜傳花、魏美愛非法進入臺灣
    地區之概括犯意聯絡；祈見福復與陳炎煌、魏美愛，共同基
    於明知為不實之事項而使公務員登載於職務上所掌公文書及
    行使之概括犯意聯絡；余一清另與陳炎煌、姜傳花共同基於
    明知為不實之事項而使公務員登載於職務上所掌公文書及行
    使之概括犯意聯絡，由陳炎煌於89年7 月21日陪同祈見福，
    另余一清於89年8 月20日分別搭機前往大陸地區，祈見福、
    余一清再各自於89年9 月4 日、89年8 月21日，在大陸地區
    福建省福州市民政局，完成其等2 人與魏美愛、姜傳花公證
    結婚之登記手續，魏美愛、姜傳花因此分別取得祈見福、余
    一清形式上之配偶地位。祈見福、余一清領得大陸地區福建
    省福州市民政局發給之結婚公證書後，隨返回臺灣地區，由
    姓名年籍均不詳之成年人分別於89年9 月15日、89年9 月6
    日分別持上揭結婚公證書向海基會申請認證，取得認證證明
    後，祈見福、余一清均明知其等2 人與魏美愛、姜傳花之婚
    姻均屬虛偽而無效，仍分別於89年9 月18日、89年9 月15日
    ，持上開結婚公證書、海基會驗證證明書，至屏東縣獅子鄉
    戶政事務所，分別填具魏美愛、姜傳花為其等2 人配偶之不
    實內容之結婚登記申請書，據以申請辦理結婚之戶籍登記，
    使不知情之戶政機關承辦公務員均陷於錯誤，將該等不實之
    結婚事項登載於其職務上所掌之戶籍登記簿公文書上，並據
    以核發戶籍謄本，足以生損害於戶政機關對結婚登記及戶籍
    資料管理之正確性。祈見福再於89年9 月17日、91年12月24
    日，余一清另於89年9 月15日、90年5 月7 日、90年12月14
    日、91年8 月21日、92年12月27日填具「大陸地區人民進入
    臺灣地區保證書」，持向戶籍所在地之轄區派出所辦理對保
    手續後，祈見福委託不知情之王寶月於89年9 月間某日、委
    託不知情之張凱翔於92年1 月27，余一清委託不知情之王寶
    月於89年9 月間某日、親自於90年5 月間某日、91年1 月間
    某日、91年8 月間某日、92年10月間某日分別填具「大陸地
    區人民進入臺灣地區旅行證申請書」，並檢附大陸地區人民
    進入臺灣地區保證書、海基會驗證證明書、大陸福州市民政
    局結婚證明書，以及上開登載祈見福、余一清與魏美愛、姜
    傳花為配偶不實事項之戶籍謄本，向內政部警政署入出境管
    理局（現改為入出國及移民署）以配偶來臺探親為由，辦理
    魏美愛、姜傳花之入境申請而行使之，經內政部警政署入出
    境管理局承辦人員為實質審查後，誤發給魏美愛、姜傳花中
    華民國臺灣地區旅行證，魏美愛遂得於89年11月13日、92年
    3 月17日，姜傳花遂得於89年11月3 日、90年6 月15日、91
    年2 月20日、91年10月5 日、93年2 月27日，自高雄小港國
    際機場入境臺灣地區。
五、案經內政部入出國及移民署專勤事務第二大隊屏東縣專勤隊
    及屏東縣政府警察局枋寮分局報告臺灣屏東地方法院檢察署
    檢察官偵查起訴，以及內政部入出國及移民署專勤事務第二
    大隊屏東縣專勤隊移送臺灣屏東地方法院檢察署檢察官偵查
    而移送本院併案審理。
    理  由
壹、證據能力方面：
    本判決所引用之證據資料（詳後引證據），其中傳聞證據部
    分，縱無刑事訴訟法第159 條之1 至第159 條之4 或其他規
    定之傳聞證據例外情形，亦因被告等及其等辯設人均不爭執
    證據能力（見本院卷(一)第139 頁），依據刑事訴訟法第159
    條之5 之規定，本院審酌該證據作成之情況，認為適當，應
    得為證據。
貳、實體部分：
一、上揭犯罪事實，業據被告等人坦承不諱，核與證人林義順、
    張堅治、王富、傳平秋、郭新全證述情節相符，並有戶籍謄
    本、結婚登記聲請書、結婚證明書、入出境資料、行方不明
    資料、旅客入出境紀錄查詢、旅客入出境明細表、內政部入
    出國及移民署98年4 月1 日移署資處娟字第0980049965號函
    所附陳秀梅之大陸地區人民進入臺灣地區旅行證申請書、大
    陸地區人民進入臺灣地區保證書、91年6 月19日財團法人海
    峽交流基金會證明書、91年5 月29日林義順及陳秀梅之結婚
    證明書（2002）榕公証內民字第3878號、林義順之戶籍謄本
    、98年6 月10日內政部入出國及移民署98年6 月10日移署資
    處娟字第0980086196號函所附王金云之大陸地區人民進入臺
    灣地區旅行證申請書、大陸地區人民進入臺灣地區保證書、
    91 年7月29日財團法人海峽交流基金會證明書、91年7 月16
    日王金云及張堅治之結婚證明書（2002）榕公証內民字第56
    48號、王金云之戶籍謄本、王富及羅麗君之戶籍謄本、結婚
    登記聲請書、91年10月3 日王富及羅麗君之結婚證明書（20
    02）黑公內民証字第972 號、王富之大陸地區人民進入臺灣
    地區旅行證申請書及大陸地區人民進入臺灣地區保證書、委
    託書、王文及錢翠玉之結婚登記申請書、91年10月3 日財團
    法人海峽交流基金會證明書、91年9 月11日王文及錢翠玉之
    結婚證明書（2002）黑公內民証字第973 號、王文之大陸地
    區人民進入臺灣地區旅行證申請書及大陸地區人民進入臺灣
    地區保證書、歐麗華之大陸地區人民進入臺灣地區旅行證申
    請書及大陸地區人民進入臺灣地區保證書、89年10月27日財
    團法人海峽交流基金會證明書、89年10月16日傅平秋及歐麗
    華之結婚證明書（2000）榕公証內民字第8258號、魏美愛之
    大陸地區人民進入臺灣地區旅行證申請書及大陸地區人民進
    入臺灣地區保證書、89年9 月15日財團法人海峽交流基金會
    證明書、89年9 月4 日祈見福及魏美愛之結婚證明書（2000
    ）榕公証內民字第7194號、內政部入出國及移民署98年8 月
    3 日移署資處伶字第0980110825號函所附姜傳花之入出國證
    明書、大陸地區人民進入臺灣地區旅行證申請書、大陸地區
    人民進入臺灣地區保證書、89年9 月6 日財團法人海峽交流
    基金會證明書、89年8 月21日余一清及姜傳花之結婚證明書
    （2000）榕公証內民字第6801號、戶籍謄本、委託書、郭新
    全之結婚登記申請書、89年10月6 日財團法人海峽交流基金
    會證明書、89年9 月19日郭新全及林文英之結婚證明書（20
    00）龍証字第505 號、林文英之大陸地區人民進入臺灣地區
    旅行證申請書及大陸地區人民進入臺灣地區保證書、內政部
    入出國及移民署100 年9 月23日移署資處寰字第1000149286
    號函所附大陸地區人民王富、王文、歐麗華、魏美愛、林文
    英、姜傳花入出國日期紀錄及歷次申請入境相關資料等件附
    卷可稽，本案事證明確，被告6 人上揭犯行，均堪認定，應
    予依法論科。
三、新舊法之比較適用：
  (一)被告行為後，刑法業於94年2 月2 日修正公布部分條文，並
    於95年7 月1 日施行。依修正後刑法第2 條第1 項規定「行
    為後法律有變更者，適用行為時之法律。但行為後之法律有
    利於行為人者，適用最有利於行為人之法律」，此條規定與
    刑法第1 條罪刑法定主義契合，係規範行為後法律變更所生
    新舊法律比較適用之準據，是刑法第2 條本身雖經修正，尚
    無比較新舊法之問題，應一律適用裁判時之現行刑法第2 條
    ，以決定適用之刑罰法律，先予敘明。
  (二)95年7 月1 日修正施行之刑法第216 條、第214 條行使使公
    務員登載不實文書罪，法定刑之種類雖未變動，惟罰金刑部
    分，修正前刑法第33條第5 款規定，罰金最低額為銀元1 元
    ，經依現行法規所定貨幣單位折算新臺幣條例規定折算為新
    臺幣3 元，而修正後刑法第33條第5 款就罰金刑規定為「新
    臺幣1,000 元以上，以百元計算之。」，修正後刑法第33條
    第5 款所定罰金刑最低數額，較之修正前提高，自以修正前
    刑法第33條第5 款規定較有利於被告。
  (三)被告行為時之刑法第28條規定：「二人以上共同實施犯罪之
    行為者，皆為正犯」，現行刑法第28條規定：「二人以上共
    同實行犯罪之行為者，皆為正犯」，亦即現行刑法係將原來
    共同正犯之共同「實施」犯罪，改為共同「實行」犯罪，剔
    除完全未參與犯罪相關行為「實行」之「陰謀共同正犯」及
    「預備共同正犯」，是現行刑法關於共同正犯之可罰性要件
    之範圍業已限縮，乃屬行為可罰性要件之變更，自應為新舊
    法律之比較適用；本件被告3 人無論依修正前後規定，均構
    成共同正犯，經比較修正前、後關於共同正犯之規定，適用
    現行刑法第28條之規定，並未較有利於被告。
  (四)現行刑法第56條規定，業已刪除連續犯之規定，故連續數行
    為而犯同一罪名，依廢止前刑法第56條規定，應以一罪論，
    僅得加重其刑，但依現行刑法規定，已無連續犯可資適用，
    即應將各次犯行以數罪併合處罰，是以適用廢止前關於連續
    犯之規定，自係較為有利。
  (五)廢止前刑法第55條關於牽連犯之規定，行為有方法、目的之
    牽連關係者，應從一重罪處斷，修法後將該部分規定刪除，
    則分別數行為縱有牽連關係，仍應各別論罪後併合處罰，自
    較原刑法以牽連犯從一重處斷為重，是以廢止前刑法有關牽
    連犯之規定較有利於被告。
  (六)易科罰金之折算標準，經適用修正前刑法第41條、廢止前罰
    金罰鍰提高標準條例第2 條及現行法規所定貨幣單位折算新
    臺幣條例第2 條之結果，最高得以銀元300 元即新臺幣900
    元折算1 日，依修正後刑法第41條之規定，則係以新臺幣1,
    000 元、2,000 元或3,000 元折算一日，比較結果，自以舊
    法有利於被告。（此易科罰金折算標準，係於量刑後始應決
    定之事項，無與量刑前所應適用之法律一併綜合比較，併此
    敘明。）
  (七)綜上，經整體比較結果，仍應以適用修正前刑法較為有利於
    被告，則依現行刑法第2 條第1 項前段規定，本件即應整體
    適用修正前刑法論罪科刑。
  (八)另被告潘美華、錢譯、祈見福行為後，臺灣地區與大陸地區
    人民關係條例第79條規定業於92年10月29日修正，並於同年
    12 月31 日施行，修正前該條例第79條第1 項規定：「違反
    第15條第1 款規定者，處5 年以下有期徒刑、拘役或科或併
    科新臺幣50萬元以下罰金」，同條例第3 項規定：「第1 項
    之未遂犯罰之」；修正後該條例第79條第1 項則規定「違反
    該條例第15條第1 款規定者，處1 年以上7 年以下有期徒刑
    ，得併科新臺幣100 萬元以下罰金」、第2 項規定「意圖營
    利而犯前項之罪者，處3 年以上10年以下有期徒刑，得併科
    新臺幣500 萬元以下罰金」、第4 項規定：「前3 項之未遂
    犯罰之」，則修正後之法定本刑重於修正前之同條項之法定
    本刑，比較新舊法，以適用修正前之臺灣地區與大陸地區人
    民關係條例較有利於被告潘美華、錢譯、祈見福，被告潘美
    華、錢譯、祈見福未經許可，使大陸地區人民進入臺灣地區
    ，其等所為自應適用92年10月29日修正前臺灣地區與大陸地
    區人民關係條例第79條第1 項之規定。至被告王雅茹、羅麗
    君、余一清以上述非法方式使大陸地區人民王富於93年1 月
    15日入境臺灣，另被告余一清以上述非法方式使大陸地區人
    民姜傳花於93年2 月27日入境臺灣，則均係在上開臺灣地區
    與大陸地區人民關係條例修正後，被告王雅茹、羅麗君、余
    一清所為之行為跨越新舊法，應適用新法，不生新舊法比較
    問題，自均應適用修正後臺灣地區與大陸地區人民關係條例
    第79條規定論處，附此敘明。
四、論罪科刑：
  (一)按大陸地區人民非經主管機關許可，不得進入臺灣地區；又
    不得使大陸地區人民非法進入臺灣地區，臺灣地區與大陸地
    區人民關係條例第10條第1 項及第15條第1 項第1 款分別定
    有明文。次按，臺灣地區與大陸地區人民關係條例第79條第
    1 項處罰違反同條例第15條第1 款所定使大陸地區人民非法
    進入臺灣地區罪，凡非經合法手續進入者皆包含之，自不以
    偷渡進入為限（最高法院90年度臺上字第3180號判決參照）
    。被告潘美華明知林義順、張堅治各與大陸地區女子陳秀梅
    、大陸地區男子王金云；被告錢譯明知其與大陸地區男子王
    文；被告王雅茹明知被告羅麗君、錢譯與大陸地區男子王富
    、王文；被告羅麗君明知其與大陸地區男子王富；被告余一
    清明知羅麗君、傳平秋、郭新全各與大陸地區男子王富、大
    陸地區女子歐麗華、林文英，以及其與大陸地區女子姜傳花
    ；被告祈見福明知其與大陸地區女子魏美愛，均無結婚之真
    意，仍辦理虛偽不實之結婚登記後，持該記載不實結婚登記
    事項之戶籍謄本，持以向內政部警政署入出境管理局申請大
    陸地區女子陳秀梅、魏美愛、歐麗華、林文英、姜傳花、大
    陸地區男子王金云、王富、王文入境，以此方式使大陸地區
    女子陳秀梅、魏美愛、歐麗華、林文英、姜傳花、大陸地區
    男子王金云、王富、王文進入臺灣地區；核被告被告潘美華
    、錢譯、祈見福3 人所為均係犯修正前臺灣地區與大陸地區
    人民關係條例第79條第1 項之使大陸地區人民非法進入臺灣
    地區罪、刑法第216 條、第214 條之行使使公務員登載不實
    文書罪；核被告王雅茹所為，係分別涉犯修正前臺灣地區與
    大陸地區人民關係條例第79條第1 項之使大陸地區人民非法
    進入臺灣地區罪、修正後臺灣地區與大陸地區人民關係條例
    第79條第1 項之使大陸地區人民非法進入臺灣地區罪、刑法
    第216 條、第214 條之行使使公務員登載不實文書罪；核被
    告羅麗君係分別涉犯修正前臺灣地區與大陸地區人民關係條
    例第79條第1 項之使大陸地區人民非法進入臺灣地區罪、修
    正後臺灣地區與大陸地區人民關係條例第79條第2 項之圖利
    使大陸地區人民非法進入臺灣地區罪、刑法第216 條、第21
    4 條行使使公務員登載不實文書罪；核被告余一清就大陸地
    區男子王富部分，係分別涉犯修正前臺灣地區與大陸地區人
    民關係條例第79條第1 項之使大陸地區人民非法進入臺灣地
    區罪、修正後臺灣地區與大陸地區人民關係條例第79條第1
    項之使大陸地區人民非法進入臺灣地區罪、刑法第216 條、
    第214 條之行使使公務員登載不實文書罪，就大陸地區女子
    歐麗華、林文英部分，係分別涉犯修正前臺灣地區與大陸地
    區人民關係條例第79條第1 項之使大陸地區人民非法進入臺
    灣地區罪、刑法第216 條、第214 條之行使使公務員登載不
    實文書罪，就大陸地區女子姜傳花部分，係分別涉犯修正前
    臺灣地區與大陸地區人民關係條例第79條第1 項之使大陸地
    區人民非法進入臺灣地區罪、修正後臺灣地區與大陸地區人
    民關係條例第79條第2 項之圖利使大陸地區人民非法進入臺
    灣地區罪、刑法第216 條、第214 條行使使公務員登載不實
    文書罪。至公訴意旨固認被告王雅茹使大陸地區男子王富、
    王文非法進入臺灣地區犯行，被告余一清使大陸地區男子王
    富非法進入臺灣地區犯行，均係涉犯修正後臺灣地區與大陸
    地區人民關係條例第79條第2 項之圖利使大陸地區人民非法
    進入臺灣地區罪，惟依卷內證據資料顯示，並不能證明被告
    王雅茹、余一清確有圖利之行為，爰依法變更起訴法條。
  (二)被告6 人所犯使公務員登載不實之低度行為，均為行使使公
    務員登載不實文書罪之高度行為所吸收，均不另論罪。
  (三)被告潘美華與林義順、陳炎煌、吳文財間，就前開使大陸地
    區女子陳秀梅非法進入臺灣地區之犯行，以及與張堅治、陳
    炎煌，就前開使大陸地區女子王金云非法進入臺灣地區之犯
    行；被告潘美華與林義順、陳炎煌、吳文財、陳秀梅間，就
    前開行使使公務員登載不實文書犯行，以及與張堅治、陳炎
    煌、王金云，就前開行使使公務員登載不實文書犯行，均具
    有犯意聯絡與行為分擔，而為共同正犯。
  (四)被告王雅茹、羅麗君、余一清與陳炎煌間，就前開使大陸地
    區女子王富非法進入臺灣地區之犯行；被告錢譯、王雅茹與
    與陳炎煌間，就前開使大陸地區女子王文非法進入臺灣地區
    之犯行；被告王雅茹、羅麗君、余一清與陳炎煌、王富間，
    就前開行使使公務員登載不實文書犯行；被告錢譯、王雅茹
    與陳炎煌、王文間，就前開行使使公務員登載不實文書犯行
    ，均具有犯意聯絡與行為分擔，而為共同正犯。
  (五)被告余一清與陳炎煌、傅平秋間，就前開使大陸地區女子歐
    麗華非法進入臺灣地區之犯行，以及與陳炎煌、郭新全間，
    就前開使大陸地區女子林文英非法進入臺灣地區之犯行；被
    告余一清與陳炎煌、傅平秋、歐麗華間，就前開行使使公務
    員登載不實文書犯行，以及與陳炎煌、郭新全、林文英間，
    就前開行使使公務員登載不實文書犯行，均具有犯意聯絡與
    行為分擔，而為共同正犯。
  (六)被告余一清與陳炎煌間，就前開使大陸地區女子姜傳花非法
    進入臺灣地區之犯行；被告祈見福與陳炎煌間，就前開使大
    陸地區女子魏美愛非法進入臺灣地區之犯行；被告余一清與
    陳炎煌、姜傳花間，就前開行使使公務員登載不實文書犯行
    ；被告祈見福與陳炎煌、魏美愛間，就前開行使使公務員登
    載不實文書犯行，均具有犯意聯絡與行為分擔，而為共同正
    犯。
  (七)被告潘美華、王雅茹、羅麗君、錢譯、余一清、祈見福多次
    使大陸地區人民非法進入臺灣地區，以及多次行使使公務員
    登載不實文書之犯行，各時間緊接，方法相同，所犯復各為
    構成要件相同之罪名，顯各係基於概括犯意反覆為之，各應
    依廢止前刑法第56條連續犯規定論以一罪並依法加重其刑。
    再者，連續犯實施中如法律有變更，其一部觸犯舊法，一部
    涉及新法時，應依最後行為時之新法處斷，並無行為後法律
    變更須比較新舊法適用之問題（最高法院29年上字第3866號
    判例參照）。故被告王雅茹就使大陸地區人民非法進入臺灣
    地區之犯行，應論以從一重之修正後臺灣地區與大陸地區人
    民關係條例第79條第1 項之使大陸地區人民非法進入臺灣地
    區罪；被告羅麗君、余一清就使大陸地區人民非法進入臺灣
    地區之犯行，應分別論以從一重之修正後臺灣地區與大陸地
    區人民關係條例第79條第2 項之圖利使大陸地區人民非法進
    入臺灣地區罪。至公訴意旨固未論及被告余一清共同使大陸
    地區女子林文英進入臺灣地區之犯行，惟此部分犯行與前揭
    被告余一清使其他大陸地區人士進入臺灣地區之犯行有連續
    犯之裁判上一罪關係，既如前述，該漏未論及之部分應為起
    訴效力所及，本院自應併予審判。
  (八)被告潘美華、王雅茹、錢譯、祈見福所犯前開共同連續行使
    使公務員登載不實文書與共同連續使大陸地區人民非法進入
    臺灣地區之2 罪間，各有方法、目的之牽連關係，均為牽連
    犯，均應依廢止前刑法第55條規定，從一重依共同連續使大
    陸地區人民非法進入臺灣地區罪論處。被告羅麗君、余一清
    所犯前開共同連續行使使公務員登載不實文書與共同連續圖
    利使大陸地區人民非法進入臺灣地區之2 罪間，各有方法、
    目的之牽連關係，均為牽連犯，亦均應依廢止前刑法第55條
    規定，從一重依共同連續圖利使大陸地區人民非法進入臺灣
    地區罪論處。
  (九)末考臺灣地區與大陸地區人民關係條例第79條第2 項之立法
    目的，本意在規範慣常性引介大批大陸人民非法入境臺灣地
    區之「蛇頭」，蓋此等犯行對社會秩序及國家安全之危害甚
    鉅，惟因利潤甚豐，故有特別加重刑罰，而藉嚴厲之處置手
    段嚇阻，以謀根本杜絕此等犯行之必要；惟就被告羅麗君、
    余一清，自使其等假結婚對象王富、姜傳花，單一大陸人民
    非法來臺行為，縱其等因此獲得利益，亦非可與前述「蛇頭
    」所得者相提並論，且對社會、國家安全之危害性，也顯然
    較為輕微，此時如仍將重罰強加於此等行為人之上，雖亦可
    達嚇阻之目的，惟業然悖於罪刑相當原則，自應予避免。本
    院斟酌前情，因認被告2 人所犯同條例第79條第2 項之犯行
    ，若科以臺灣地區與大陸地區人民關係條例第79條第2 項科
    之最低度刑，顯猶嫌情輕法重，而尚有可憫之處，爰均依刑
    法第59條之規定，予以減輕其刑。
  (十)本院審酌被告等人共同以假結婚真入境之方式，使大陸地區
    女子陳秀梅、魏美愛、歐麗華、林文英、姜傳花、大陸地區
    男子王金云、王富、王文非法入境台灣地區，除損害戶政與
    入出境管理機關管理戶政及入出境資料之正確性外，亦對社
    會治安隱藏有潛在之危險，惟念及被告王雅茹係大陸地區男
    子王富、王文之姐，應係因親情關係，而使該2 人非法入境
    ，另其餘被告之動機僅在貪圖小利，而犯罪手段和平，大陸
    地區女子陳秀梅、魏美愛、歐麗華、林文英、姜傳花、大陸
    地區男子王金云、王富、王文非法入境臺灣地區後，無其他
    實際危害臺灣社會治安之行為，堪認大陸地區女子余麗芬、
    余月端、黃蘭妹入境臺灣地區，對臺灣之社會秩序，未造成
    極大損害，而被告等人於本院審理中，均已坦承犯行，堪認
    均具有悔意，且被告潘美華、羅麗君未曾因犯罪受有期徒刑
    以上刑之宣告、被告王雅茹、余一清、錢譯、祈見福並無任
    何前科紀錄、有其等臺灣高等法院被告前案紀錄在卷可佐，
    足見其等素行均非不良等一切情狀，分別量處如主文所示之
    刑，併就被告潘美華、錢譯、祈見福部分諭知易科罰金之折
    算標準。
  (十一)又被告犯罪後，中華民國96年罪犯減刑條例業於96年7 月4
    日公布，並於同年月16日起施行，本件被告犯罪均係在96年
    4 月24日減刑基準日之前，且所犯之罪，均核與該條例第2
    條第1 項之規定相符，復無同條例第3 條限制減刑之除外情
    形，爰均依該條例第2 條第1 項第3 款規定，減其上開宣告
    刑期2 分之1 ，並依同條例第9 條規定，就被告被告潘美華
    、錢譯、祈見福部分並均諭知易科罰金之折算標準。
  (十二)末按，被告潘美華、羅麗君均未曾因故意犯罪受有期徒刑以
    上刑之宣告，被告王雅茹、余一清、錢譯、祈見福並無任何
    前科紀錄，前已敘及，其等6 人因一時失慮，偶罹刑典，其
    等6 人於本院審理中均已坦承犯行，經此偵、審程序及刑之
    宣告後，應知所警惕而信無再犯之虞，本院認對被告6 人所
    宣告之刑，均以暫不執行為適當，爰分別依刑法第74條第1
    項第1 款、第2 款之規定，予以宣告被告6 人均緩刑如主文
    所示，以啟自新。
五、無罪部分及不另為無罪部分：
  (一)公訴意旨雖以：(一)大陸地區男子王富復於95年12月29日進入
    臺灣地區，被告王雅茹、羅麗君、余一清亦涉有使大陸地區
    人民非法進入臺灣地區；(二)大陸地區男子王文復於96年11月
    24日進入臺灣地區，被告王雅茹、錢譯亦涉有使大陸地區人
    民非法進入臺灣地區；(三)大陸地區女子姜傳花復於95年7 月
    27日、96年5 月1 日、96年9 月12日進入臺灣地區，被告余
    一清亦涉有使大陸地區人民非法進入臺灣地區。惟查，經本
    院向內政部入出國及移民署調取大陸地區男子王富、王文、
    大陸地區女子姜傳花歷次申請入境相關資料，王富、王文、
    姜傳花於前揭時間入境，均未有被告羅麗君、錢譯、余一清
    所填具之任何文件資料，此有內政部入出國及移民署100 年
    9 月23日移署資處寰字第1000149286號函所附相關資料附卷
    可稽（見本院卷(二)第135 至195 頁、234 至263 頁），依上
    情研判，被告羅麗君、錢譯、余一清是否知悉王富、王文、
    姜傳花另於前揭時間進入臺灣，已屬有疑；況且，被告羅麗
    君、錢譯、余一清既均為人頭配偶，衡情應難知悉各該大陸
    地區人士王富、王文、姜傳花之動態，尚難認上列各次入境
    均有預見並參與，另被告王雅茹、余一清就王富部分，被告
    王雅茹就王文部分，亦無證據證明該次入境與渠等有何任何
    關連。是以上各次入境部分，罪證顯然不足，自應就此部分
    均諭知無罪。
  (二)公訴意旨另認被告余一清有使大陸地區女子姜傳花，於94年
    10月7 日非法入境臺灣地區，惟如前述，依本院向內政部入
    出國及移民署調取大陸地區女子姜傳花歷次申請入境相關資
    料，亦未有被告余一清所填具之任何文件資料，有前開資料
    附卷可參，是尚不足證明被告余一清有參與上開犯行，惟檢
    察官認此部分與其餘被訴部分，有接續犯之裁判上一罪關係
    ，爰就此部分不另為無罪之諭知。
六、被告吳文財、王文待到案後另行審結，併此敘明。
據上論斷，應依刑事訴訟法第299 條第1 項前段、第300 條、第
301 條第1 項，修正前臺灣地區與大陸地區人民關係條例第15條
第1 款、第79條第1 項、臺灣地區與大陸地區人民關係條例第79
條第1 項、第2 項，刑法第11條前段、第2 條第1 項前段、第74
條第1 項第1 款、第2 款，廢止前刑法第56條、第55條（牽連犯
）、修正前刑法第28條、第216 條、第214 條、第41條第1 項前
段，廢止前罰金罰鍰提高標準條例第2 條，現行法規所定貨幣單
位折算新臺幣條例第2 條，中華民國96年罪犯減刑條例第2 條第
1項 第3 款、第7 條、第9 條，，判決如主文。
本案經檢察官王光傑到庭執行職務。
中    華    民    國  100     年    11    月    10    日
              刑事第三庭  審判長法  官  楊宗翰
                                法  官  薛侑倫
                                法  官  黃姿育
以上正本證明與原本無異。
如不服本判決應於收受判決後10日內向本院提出上訴書狀，並應
敘述具體理由；其未敘述上訴理由者，應於上訴期間屆滿後20日
內向本院補提理由書（均須按他造當事人之人數附繕本）「切勿
逕送上級法院」。
中    華    民    國  100     年    11    月    10    日
                                書記官  溫訓暖
附錄本案論罪科刑法條：
〈修正前臺灣地區與大陸地區人民關係條例第79條第1 項〉
違反第15條第1 款規定者，處5 年以下有期徒刑、拘役或科或併
科新臺幣50萬元以下罰金。
〈修正後臺灣地區與大陸地區人民關係條例第79條第1項、第2項
〉
違反第15條第1款規定者，處1年以上7年以下有期徒刑，得併科
新臺幣一百萬元以下罰金。
意圖營利而犯前項之罪者，處3 年以上10年以下有期徒刑，得併
科新臺幣500 萬元以下罰金。
〈中華民國刑法第214條〉
明知為不實之事項，而使公務員登載於職務上所掌之公文書，足
以生損害於公眾或他人者，處3 年以下有期徒刑、拘役或500 元
以下罰金。
〈中華民國刑法第216條〉
行使第210 條至第215 條之文書者，依偽造、變造文書或登載不
實事項或使登載不實事項之規定處斷。
附表一：
┌─┬────┬────┬────┬──────┬──────┬─────┐
│編│姓名    │大陸地區│申請結婚│結婚登記地點│申請入境許可│入境臺灣日│
│號│        │女子姓名│登記日期│            │日期        │期        │
├─┼────┼────┼────┼──────┼──────┼─────┤
│1 │林義順  │陳秀梅  │91年7 月│屏東縣枋寮鄉│91年12月24日│92年2 月20│
│  │        │        │11日    │戶政事務所  │            │日        │
│  │        │        │        │            │            │          │
├─┼────┼────┼────┼──────┼──────┼─────┤
│2 │張堅治  │王金云  │91年7 月│屏東縣枋寮鄉│91年7月31日 │91年9 月12│
│  │        │        │30日    │戶政事務所  │            │日        │
│  │        │        │        │            │            │          │
└─┴────┴────┴────┴──────┴──────┴─────┘